臺灣高等法院高雄分院刑事判決　　　　 96年度上易字第940號
上　訴　人
即　被　告　乙○○○
上列上訴人因恐嚇取財案件，不服臺灣高雄地方法院96年度易字
第1893號中華民國96年8 月28日第一審判決（起訴案號：臺灣高
雄地方法院檢察署96年度偵字第11087 號），提起上訴，本院判
決如下：
     主  文
上訴駁回。
     事  實
一、乙○○○預見提供本人金融帳戶之存摺、提款卡、密碼予他
    人使用，常與財產犯罪密切相關，可能被犯罪集團利用以遂
    行渠等恐嚇取財犯罪之目的，竟仍以縱若有人持以犯罪亦無
    違反其本意之幫助恐嚇取財犯意，於民國95年12月14日至同
    年12月18日間，在不詳地點，將其所申辦之湖內郵局帳號00
    000000000000帳戶之存摺、提款卡及密碼交予某成年之不詳
    人士使用。嗣該成年之不詳人土取得上開帳戶之存摺、提款
    卡及密碼後，即意圖為自己不法所有，於95年12月18日上午
    11時30分許，打電話給甲○○，先以小孩哭聲佯稱其子，繼
    而對甲○○恫嚇稱：汝子因擔保欠債遭綁，須匯款新臺幣（
    下同）10萬元贖人，否則將對汝子不利云云，使甲○○心生
    畏懼，遂於同日中午12時12分許，匯款10萬元至乙○○○之
    上開帳戶。嗣因甲○○發覺有異，與其子聯繫後，始知受騙
    。
二、案經甲○○訴由高雄縣政府警察局湖內分局報請臺灣高雄地
    方法院檢察署檢察官偵查起訴。
     理  由
一、本案卷附查詢帳戶最近交易資料為郵局所製作，用以表示帳
    戶還款資料及資金往來資料等情，為被告以外之人在審判外
    之書面陳述，惟此係郵局內部從事業務之人於處理該帳戶往
    來交易時所製作，並輸入、儲存於電腦後，再以電腦設備列
    印而來，屬業務過程不間斷、有規律而準確之記載，正確性
    較高，依刑事訴訟法第159 條之4 第2 款之規定，應具有證
    據能力。
二、訊據被告邱曾銀妹，固坦承申辦上開帳戶之事實，惟矢口否
    認有何幫助恐嚇犯行，辯稱：伊家中因淹水，一直搬東西，
    存摺等就不見云云。然查：
(一)、上開帳戶為被告所申辦乙情，為被告所是認，另有郵政存簿
    儲金印鑑單、立帳申請書、客戶基本資料在卷可查。又告訴
    人甲○○於95年12月18日上午11時30分許，接獲詐騙集團成
    員電話，恫稱渠子因擔保欠債遭綁，須匯款10萬元贖人，否
    則將對渠子不利云云，使告訴人心生畏懼，遂於同日中午12
    時12分許，匯款10萬元至被告之上開帳戶之事實，業據證人
    甲○○於本院審理中證述甚詳，復有郵政國內匯款單、查詢
    帳戶最近交易資料在卷可資佐證。是上開帳戶確係經詐騙集
    團用以實施恐嚇取財行為甚明。
(二)、又查近年來以恐嚇電話向被害人施加恐嚇，使被害人心生畏
    懼而匯款，事後始發現被騙之事件屢見不鮮，而該等行騙之
    人均知悉社會上一般正常之人，如其帳戶存摺、密碼、提款
    卡遭竊或遺失，為防止為他人取得後供做不法之用，每於發
    現後立即報警或向金融機構辦理掛失止付，在此情形下，如
    不法之人仍以此帳戶作為犯罪工具，則在渠等向他人詐騙，
    並使被害人將款項匯入該帳戶後，極有可能因帳戶所有人報
    警或掛失止付而無法提領，渠等大費周章從事於犯罪之行為
    即無法得償犯罪目的，因此，從事此等財產犯罪之不法份子
    ，若非得到該帳戶使用人之同意，而確信該使用人不會去報
    警或掛失止付，應不至於使用該帳戶從事於財產犯罪。本件
    被告為四十多歲之人，為社會閱歷豐富之人，對於前揭歹徒
    使用他人存款帳戶，以恐嚇被害人使之匯款入帳戶後，再持
    提款卡領款等情，自難諉為不知。
(三)、被告雖以前詞為辯，然查被告就其何時遺失存摺、提款卡，
    或稱伊報案時警方告知為警示帳號，伊認為儲金簿內儲蓄不
    多，沒有關係，或稱家裡淹水不見了等情，前後所辯已含混
    不清且不盡相符，而被告於原審經審判長提示訊問其帳戶曾
    於94年10月12日曾辦理掛失並同時新存摺資料時，答稱：「
    沒意見」，顯見被告對於遺失帳戶存摺、提款卡（含密碼）
    應儘速辦理掛失等情，應知悉甚詳，又依該帳戶最近交易資
    料所示，於95年12月12日至95年12月14日有存、提款，可用
    結存為2,186 元（警卷第10頁），足證被告至95年12月14日
    前尚有使用該存摺，若其所辯於95年12月14日至同年月18日
    間，遺失存摺存摺、提款卡（含密碼）屬實，其應報警或辦
    理掛失止付，然其均未為之，顯見其係將申辦之存摺、提款
    卡（含密碼）交付某不詳姓名之成年人使用甚明，至於證人
    即被告之夫邱明江於原審審理時雖結證稱：被告於95年11、
    12月間，曾經告知帳戶遺失乙事，並謂不知帳戶何時遺失，
    並未說明係如何遺失；渠等住處有於95年間淹水，渠並未注
    意有無物品遺失等語，然證人邱明江雖可證明渠等住處確有
    淹水之情形，亦無從證明上開帳戶資料即係因淹水而遺失。
    自不得執為有利被告之證據。縱上所述，被告所辯顯係卸責
    之詞，不足採信，本件事證已臻明確，應依法論科。
三、按恐嚇罪質，非不含有詐欺性，其與詐欺罪之區別，係在行
    為人對於被害人所用之手段，僅使其陷於錯誤者，為詐欺，
    使發生畏懼心者，為恐嚇（最高法院30上字第668 號判例意
    旨參照）。查本案該成年不詳姓名之人對告訴人恫稱：將對
    渠子不利等語，客觀上顯係以加害他人親友生命、身體、自
    由之事，致他人心生畏懼，被迫匯款，其確實亦致告訴人心
    生畏懼，是本案該成年不詳姓名之人應係成立恐嚇取財罪，
    而非詐欺取財罪。次按刑法上之幫助犯，係對於犯罪與正犯
    有共同之認識，而以幫助之意思，對於正犯資以助力，而未
    參與實施犯罪之行為者而言（最高法院75年度臺上字第1509
    號、84年度臺上字第5998號、88年度臺上字第1270號判決參
    照）。是以，如未參與實施犯罪構成要件之行為，且係出於
    幫助之意思提供助力，即屬幫助犯，而非共同正犯。本案被
    告單純提供郵局帳戶資料之行為，對於該成年不詳人士遂行
    恐嚇取財犯行資以助力，參照前述說明，自應論以幫助犯，
    而非共同正犯。是核被告所為，係犯刑法第30條第1 項前段
    、第346 第1 項之幫助恐嚇取財罪。檢察官認被告係幫助詐
    欺罪，尚有未洽，然其起訴之基本社會事實同一，本院自得
    加以審理，並予變更起訴法條。又被告係幫助他人犯前開罪
    名，爰依刑法第30條第2 項之規定，按正犯之刑減輕之。
四、原審以被告犯罪事證明確，適用刑法第346 條第1 項、第30
    條第2 項、第41條第1 項前段，中華民國96年罪犯減刑條例
    第2 條第1 項第3 款、第7 條，審酌被告恣意將帳戶交由不
    詳人士使用，危害社會治安及金融交易安全，徒增被害人尋
    求救濟之困難，使犯罪追查趨於複雜，且犯後矯飾犯行，態
    度非佳，惟其並無前科，有臺灣高等法院被告前案紀錄表1
    份在卷足憑，暨其犯罪之動機、目的、手段、被害人損失金
    額等一切情狀，量處有期徒刑6 月，並諭知易科罰金之折算
    標準。又其犯罪時間在中華民國96年4 月24日以前，合於中
    華民國96年罪犯減刑條例所定減刑條件，爰減為有期徒刑3
    月並諭知如易科罰金，經核認事用法均無不當，量刑亦稱允
    當，被告上訴意旨，否認犯罪，指摘原判決不當，為無理由
    ，應予駁回。
據上論斷，應依刑事訴訟法第368條，判決如主文。
本案經檢察官張其主到庭執行職務。
中　　華　　民　　國　　96　　年　　11　　月　　26　　日
                  刑事第三庭    審判長法  官   周賢銳
                                      法  官   謝宏宗
                                      法  官   趙文淵
以上正本證明與原本無異。
不得上訴。
中　　華　　民　　國　　96　　年　　11　　月　　26　　日
　　　　　　　　　　　　　　　　　　　書記官   賴梅琴
附錄本判決論罪科刑法條：
中華民國刑法第346條
意圖為自己或第三人不法之所有，以恐嚇使人將本人或第三人之
物交付者，處6 月以上5 年以下有期徒刑，得併科1 千元以下罰
金。
以前項方法得財產上不法之利益，或使第三人得之者，亦同。
前2 項之未遂犯罰之。
